【裁判字號】    98,交聲,311
【裁判日期】    980122
【裁判案由】    聲明異議
【裁判全文】
臺灣臺中地方法院交通事件事裁定       98年度交聲字第311號
原處分機關  交通部公路總局臺中區監理所豐原監理站
異  議  人
即受處分人  甲○○
上列異議人因違反道路交通管理處罰條例案件，對於交通部公路
總局臺中區監理所豐原監理站於民國九十八年一月十三日所為之
裁決（豐監稽違字第裁六三－ＨＤ0000000號裁決書）聲
明異議，本院裁定如下：
    主    文
原處分關於吊扣汽車駕駛執照部分撤銷。
甲○○汽車駕駛人駕駛汽車，經測定酒精濃度超過規定標準，吊
扣普通小型車駕駛執照壹年。
    理    由
一、原處分意旨略以：異議人即受處分人甲○○（下稱受處分人
    ）駕駛車牌號碼Ｃ四－一三七○號自用一般小客車，於民國
    九十八年一月十二日十九時二十五分許，在臺中縣后里鄉○
    ○路○段三二七號前，因「酒後駕車，經酒測器測值○．四
    三毫克，超過標準值」之違規，經臺中縣警察局大甲分隊后
    里交通小隊以中縣警交字第ＨＤ0000000號違反道路
    交通管理事件通知單當場舉發。嗣原處分機關於九十八年一
    月十三日以豐監稽違字第裁六三－ＨＤ0000000號裁
    決書，依道路交通管理處罰條例第三十五條第一項第一款規
    定，裁處受處分人罰鍰新臺幣（下同）三萬四千五百元（罰
    鍰已繳），吊扣大貨車普通駕駛執照十二個月，施以道安講
    習，逾期則依裁決書處罰主文規定裁處。又汽車駕駛人因違
    反道路交通管理處罰條例第三十五條規定受吊扣駕駛執照處
    分，如無當時駕駛車種之駕駛執照，仍應吊扣其持有其他車
    種之駕駛執照，主要係考量其違規行為對道路交通秩序之維
    持及道路交通安全已生較大影響，基於一人一照之原則，故
    吊扣其持有之駕駛執照，以限制其繼續駕車行駛道路之權利
    ，係屬駕駛行為之限制，非因其駕駛車類不同而有所差異等
    語。
二、聲明異議意旨略以：道路交通管理處罰條例第六十八條業經
    刪除吊扣各級駕照之規定，受處分人因駕駛自小客車違規，
    被吊扣自用大貨車駕照，為裁罰不當，且有違行政程序法第
    七條，爰依法聲明異議，請求撤銷原處分關於吊扣自用大貨
    車駕照一年部分等語。
三、按「汽車駕駛人，駕駛汽車經測試檢定有酒精濃度超過規定
    標準者，處新臺幣一萬五千元以上六萬元以下罰鍰，並當場
    移置保管該汽車及吊扣其駕駛執照一年。」、「汽車駕駛人
    有飲用酒類或其他類似物後其吐氣所含酒精濃度超過每公升
    ○．二五毫克或血液中酒精濃度超過百分之○．○五以上者
    ，不得駕車。」，道路交通管理處罰條例第三十五條第一項
    第一款、道路交通安全規則第一百一十四條第二款分別定有
    明文。
四、次按道路交通管理處罰條例第六十八條業於九十四年十二月
    十四日修正，並自九十五年三月一日施行，修正前之道路交
    通管理處罰條例第六十八條規定：「汽車駕駛人，因違反本
    條例及道路交通安全規則之規定，受吊扣或吊銷駕駛執照處
    分時，吊扣或吊銷其持有各級車類之駕駛執照。」，其立法
    意旨在於違規行為對道路交通秩序之維持及道路交通安全已
    生較大之影響，故規定吊扣或吊銷其持有各級車類之駕駛執
    照，以限制其繼續駕車行駛道路之權利，其係屬駕駛行為之
    限制，並不因所持駕駛執照種類不同而有所差異。而修正後
    之道路交通管理處罰條例第六十八條規定：「汽車駕駛人，
    因違反本條例及道路交通安全規則之規定，受吊銷駕駛執照
    處分時，吊銷其持有各級車類之駕駛執照。」，其立法理由
    略以：「原條文將違法或違規駕駛人所持有各級車類之駕駛
    執照一併吊扣或吊銷，失之過酷，影響人民工作及生活甚鉅
    ，爰修正之」等語。故依修正後道路交通管理處罰條例第六
    十八條之規定，受吊扣駕駛執照處分，不再吊扣其持有各級
    車類之駕駛執照，僅於受吊銷駕駛執照處分時，始吊銷其持
    有各級車類之駕駛執照，而限縮修正前條文之適用範圍，即
    受吊扣駕駛執照處分，不在本條規定適用之列。是依上開規
    定受吊銷駕照處分者，仍維持吊銷其持有各級車類之駕駛執
    照，至於受吊扣駕照處分者，則僅吊扣其違法或違規當時所
    駕駛車輛之駕駛執照，不再吊扣其持有各級車類之駕駛執照
    ，其理甚明。
五、經查：
  (一)本件受處分人持有普通大貨車駕駛執照駕駛上開自用小客車
    ，經檢測後酒精濃度超過規定標準之違規事實，為受處分人
    所不爭執，亦有臺中縣警察局中縣警交字第ＨＤ00000
    00號違反道路交通管理事件通知單（下稱舉發通知單）、
    交通部公路總局臺中區監理所豐原監理站豐監稽違字第裁六
    三－ＨＤ0000000號裁決書與送達證影本各一份附卷
    可稽，本件違規事實洵堪認定。
  (二)又本件受處分人上開違規行為係發生於九十八年一月十二日
    ，自應適用修正後之道路交通管理處罰條例第六十八條規定
    。且修正後道路交通管理處罰條例第六十八條之規定，既將
    「吊扣」等字刪除，是依上開說明，受處分人受吊扣駕駛執
    照處分時，自不得再吊扣其持有各級車類之駕駛執照，故原
    處分機關於作成吊扣駕駛執照處分時，應就行為人所應吊扣
    之駕駛執照種類予以限定，始符合依法行政原則。而受處分
    人為本件違規行為時，係駕駛普通小客車，此有上開舉發通
    知單附卷可憑，揆諸前開說明，其依法所受之處分應為限制
    其駕駛普通小客車之權利，即應吊扣其小型車普通駕駛執照
    ，自不能越級限制其駕駛普通大貨車之權利。原處分機關未
    審酌及此，誤認受「吊扣」處分時，如無當時駕駛車種之駕
    駛執照，仍應吊扣其持有之其他車種之駕駛執照，而為吊扣
    受處分人所持有之普通大貨車駕駛執照十二個月之處分，顯
    已違反行政程序法第六條、第七條所揭示之平等原則及比例
    原則，非僅於法不合，亦剝奪受處分人駕駛普通大貨車之權
    利，對其之工作權造成極大侵害，且與道路交通管理處罰條
    例第六十八條立法意旨不符，原處分難謂合法，應認本件異
    議為有理由，合應由本院將原處分關於吊扣汽車駕駛執照部
    分予以撤銷，並就該撤銷部分改諭知如主文第二項所示之處
    罰。至原處分中關於罰鍰及施以道安講習部分，受處分人並
    未於聲明異議狀中指摘，應認受處分人就此部分未予異議，
    而告確定，附此敘明。
  (三)至於公路機關因汽車駕駛人取得高一級車類之駕駛資格者，
    應換發駕駛執照，並准其駕駛較低級車類之車輛，而已領有
    普通大貨車駕駛執照者，得駕駛小型車、輕型機器腳踏車的
    規定，而於現行實務上基於一人一照原則僅逐級核給汽車駕
    駛執照一張，致持有普通大貨車駕駛執照者，因駕駛普通小
    客車違規，而須吊扣小型車普通駕駛執照時，產生技術層面
    之困難，惟行政機關本應時時因應法令之變更，而精進其行
    政執行成效，斷不得因技術層面之困難，而置相關法令於不
    顧，甚或逾越比例原則，是技術層面的問題，要難據為原處
    分並無不當之理由，併此敘明。
六、據上論斷，應依道路交通管理處罰條例第八十七條第二項，
    道路交通案件處理辦法第二十條前段規定，裁定如主文。
中    華    民    國    98    年    1    月    22     日
                      交通法庭  法  官  王世華
以上正本證明與原本無異。
如不服本裁定應於送達後五日內向本院提出抗告狀 (應附繕本)
並述抗告之理由。
                                書記官  蕭訓慧
中    華    民    國    98    年    1    月    22     日


司法院資訊處製作；財團法人民間司法改革基金會備份。
